【裁判字號】    90,訴,361
【裁判日期】    900831
【裁判案由】    毒品危害防制條例
【裁判全文】
臺灣臺南地方法院刑事判決                            九十年度訴字第三六一號
    公  訴  人  臺灣台南地方法院檢察署檢察官
    被      告  戊○○
    指定辯護人  本院公設辯護人  丙○○
    被      告  乙○○
    選任辯護人  陳昆和
右列被告等因毒品危害防制條例案件，經檢察官提起公訴（八十九年度偵字第八九八
五號、八九九０號），本院判決如左：
    主  文
戊○○共同販賣第一級毒品，未遂，處有期徒刑柒年貳月，褫奪公權陸年，扣案之海
洛因壹包（驗餘淨重零點伍柒公克）沒收銷燬之，扣案之行動電話手機貳支（均含門
號卡）均沒收；又共同販賣第二級毒品，未遂，處有期徒刑參年捌月，扣案之甲基安
非他命壹包（驗餘淨重壹點肆零公克）沒收銷燬之，扣案之行動電話手機貳支（均含
門號卡）均沒收。應執行有期徒刑壹拾年捌月，褫奪公權陸年，扣案之海洛因壹包（
驗餘淨重零點伍柒公克）、甲基安非他命壹包（驗餘淨重壹點肆零公克）均沒收銷燬
之，扣案之行動電話手機貳支（均含門號卡）均沒收。
乙○○共同販賣第一級毒品，未遂，累犯，處有期徒刑柒年陸月，褫奪公權陸年，扣
案之海洛因壹包（驗餘淨重零點伍柒公克）沒收銷燬之，扣案之行動電話手機貳支（
均含門號卡）均沒收；又共同販賣第二級毒品，未遂，累犯，處有期徒刑肆年，扣案
之甲基安非他命壹包（驗餘淨重壹點肆零公克）沒收銷燬之，扣案之行動電話手機貳
支（均含門號卡）均沒收。應執行有期徒刑壹拾壹年肆月，褫奪公權陸年，扣案之海
洛因壹包（驗餘淨重零點伍柒公克）、甲基安非他命壹包（驗餘淨重壹點肆零公克）
均沒收銷燬之，扣案之行動電話手機貳支（均含門號卡）均沒收。
    事  實
一、戊○○與乙○○為朋友關係，戊○○有施用毒品海洛因之習慣，乙○○亦有施用
    毒品海洛因及安非他命之習慣。乙○○並曾於民國八十二年間及八十三年間，因
    違反麻醉藥品管理條例案件，分別經法院判處有期徒刑九月及五年二月確定，嗣
    經裁定應執行有期徒刑五年十月，甫於八十八年十二月十五日（起訴書誤載為三
    十一日）縮刑假釋期滿執行完畢，猶不知悔改。因戊○○之友人甲○○（另案經
    檢察官偵辦中）於八十九年七月二十八日下午四時許，在台南市○○路中山公園
    附近為警查獲涉有施用海洛因及安非他命罪嫌，甲○○向警方供述其知戊○○處
    有購買毒品之管道，經警會同甲○○於八十九年七月二十九日十二時許，由甲○○以戊○○使用之0000000000號行動電話號碼與戊○○聯絡，佯稱欲
    購買第一級毒品海洛因及第二級毒品安非他命，經戊○○打乙○○之00000
    00000號行動電話與乙○○聯絡後，戊○○與乙○○即共謀販賣海洛因及安
    非他命以牟利，並在議定後，於甲○○再度以電話與戊○○聯絡時，雙方即約定
    海洛因及安非他命各一包共以新台幣（下同）七千元成交，俟於同日十五時許，
    戊○○搭載乙○○騎駛車號ＯＳＢ—００二號重機車被誘前往約定之台南市○○
    路○段長榮中學大門口附近交易時，即為警當場查獲而未遂，並自乙○○身上扣
    得供販賣用之海洛因一包（驗餘淨重０．五七公克）及甲基安非他命一包（驗餘
    淨重一．四０公克），及自二人身上分別起出供上開聯絡所用之手機各一支（均
    含門號卡）。
二、案經台南縣警察局移送臺灣台南地方法院檢察署檢察官偵查起訴。
    理  由
一、訊據被告及乙○○固均坦承有於右揭時、地為警查獲第一級毒品海洛因及第二級
    毒品安非他命各一包之事實不諱，然均矢口否認有何販賣海洛因及安非他命未遂
    犯行，被告戊○○辯稱：當天甲○○是以電話與伊聯絡，問伊身上有無安非他命
    及海洛因可以賣他，伊是跟他說要和他一起到外面找，所以甲○○就約當天在長
    榮中學對面見面，伊並未載被告乙○○去販毒，亦不知道乙○○身上為何有毒品
    云云；被告乙○○則辯稱：安非他命及海洛因都是伊當天早上十點向別人買的，
    當時伊是坐計程車去買的，買完以後就沒有錢回家，之後打電話給戊○○，戊○○就叫伊坐車到長榮中學，伊向某家撞球場的小姐借一百元，然後坐車到長榮中
    學，再打電話給戊○○，戊○○就出來載伊，扣案毒品是要與被告戊○○共同吸
    食云云。然查：
（一）扣案之海洛因及安非他命確係被告戊○○及乙○○共同謀議後供為販賣給甲○○所用之毒品等情，業據被告戊○○於警訊中供稱：「警方所查扣之安非他命
      及海洛因都是綽號『小四』乙○○所有的，乙○○是經我介紹要將這些海洛因
      賣給綽號『阿裕』的途中被警方查獲的」、「（問：你與綽號『小四』的乙○○是何時要將海洛因及安非他命賣給綽號『阿裕』的男子？）我於八十九年七
      月二十九日中午十二時接到綽號『阿裕』的男子打我的行動電話（00000
      00000號）給我，表示要購買安非他命及海洛因，我就向『阿裕』表示我
      沒有在賣毒品，但我朋友綽號『小四』的乙○○有在賣毒品，然後我就打『小
      四』的行動電話（0000000000號）問『小四』是否有毒品可以賣，
      綽號『小四』的乙○○向我表示他有毒品可以賣，之後綽號『阿裕』再打電話
      給我，向我問毒品的數量及價格，我就將『小四』要賣這二包毒品價格是新台
      幣柒仟元告訴『阿裕』，『阿裕』表示可以接受就約定在林森路二段長榮中學
      大門口見面，後我就騎這部重機車先至林森路二段長榮中學前統一超商載綽號
      『小四』的乙○○要到長榮中學讓他們二人自己交易，結果在長榮中學旁就被
      警方查獲，並從綽號『小四』乙○○的褲袋內搜到這海洛因及安非他命的毒品
      」等語綦詳（見南縣警少字第三三二五四號警訊卷第一頁反面至第二頁），並
      據證人甲○○於警、偵訊及本院調查時到庭陳證明確，而被告戊○○迭於本院
      審訊時亦坦稱：甲○○在當日有打電話問其該處有無毒品，並約定在長榮中學
      前見面等語明確，復有如事實欄所示之物扣案足資佐證。
（二）被告二人係證人甲○○為警查獲後，由證人甲○○向警方供述其知被告戊○○
      處有購買毒品之管道，經警會同甲○○打行動電話與戊○○聯絡佯欲購買海洛
      因及安非他命，俟被告戊○○搭載乙○○被誘前往交易始為警查獲，並當場自
      被告乙○○身上扣得海洛因一包（驗餘淨重０．五七公克）及甲基安非他命一
      包（驗餘淨重一．四０公克），及自二人身上分別起出手機各一支等情，亦經
      證人即本件查獲員警丁○○到庭結證甚詳。
（三）再查被告乙○○於警訊時已明確陳稱其與證人甲○○並不相識，且與被告戊○○彼此間並無仇隙或金錢糾紛，而被告戊○○於警訊中亦未供稱渠與證人甲○○彼此間有何仇隙，於檢察官偵訊時復明確陳稱其與證人甲○○間並無任何糾
      紛，則倘無其事，衡情證人甲○○應不致無端虛構誣陷被告二人，應排除其有
      虛構誣陷被告二人之可能，又查被告二人及證人甲○○分別各有吸用海洛因及
      安非他命之習慣，渠等三人並經送觀察、勒戒，復更經令入戒治處所強制戒治
      ，且被告二人於查獲日所採尿液經送驗結果亦均分別有呈嗎啡及甲基安非他命
      陽性反應，而警方自被告乙○○身上所扣得之粉末及結晶經檢驗結果確各係海
      洛因（驗餘淨重０．五七公克）及甲基安非他命（驗餘淨重一．四０公克），
      此有卷附之被告二人及證人全國前案紀錄表各一份、台南縣衛生局尿液檢驗成
      績書一紙及法務部調查局八十九年八月三十日及九十年四月二十六日鑑定通知
      書及檢驗通知書各一紙在卷足憑。
（四）按海洛因及安非他命吸食者之間彼此互供有無之小型零星交易情形極為普遍，
      且上開互供有無之零星交易行為亦為一般吸用者取得安非他命之主要方式，因
      此，堪認證人甲○○在警、偵訊及本院訊問時所為不利於被告之指證，核與經
      驗法則相符，應係真實可信，自堪作為認定被告犯罪之依據。雖被告戊○○曾
      辯稱：伊與證人甲○○的女友曾經在一起過，甲○○可能因此懷恨在心云云。
      另證人甲○○嗣於本院審訊時亦附合被告戊○○之詞，翻稱伊打電話給被告戊○○並沒有談到毒品云云，改作較為有利於被告之證述，惟查被告戊○○於警
      訊及檢察官偵查中均未提及此事，嗣於本院調查時始供稱二人間有此糾紛云云
      ，參以證人甲○○復於本院審訊時證稱：伊與被告戊○○及乙○○二人間均無
      任何糾紛或仇恨等語時，被告戊○○亦當庭表示：沒有意見等語明確（參本院
      九十年七月九日訊問筆錄），則該等關於其與證人甲○○發生糾紛原因及過程
      之供述是否屬實，已有可疑，況查一般證人基於人性之弱點以及事後避免得罪
      涉案被告之考量，往往有在嗣後翻異前供而改為較模糊或有利於被告之證述之
      現象，藉以避免遭被告仇視，而被告亦每利用此種情形，主張證人所為不利於
      渠之指證前後有所矛盾或非出於本意，而請求法院排斥其供詞之可信性而為其
      有利之判決，惟查本件證人甲○○既係被告戊○○之友人，且與被告間並無深
      仇重恨，在客觀上其並無虛詞誣陷被告之必要，參以被告戊○○係於右開時日
      由警方引誘前來與證人甲○○交易毒品，經戊○○與被告乙○○聯絡並共謀販
      賣後，旋於被告戊○○夥同乙○○依約攜帶海洛因及安非他命前來欲交易時當
      場為警查獲，並自被告乙○○身上扣得該欲交易之海洛因及安非他命各一包，
      而該二包毒品之量亦均顯逾單純供己吸食之用，徵諸被告戊○○於本院調查時
      亦供稱：其與證人甲○○在案發前約認識一個多月而已等語（見本院九十年五
      月七日訊問筆錄），足見雙方並無深交，而被告乙○○又與證人不相識，衡情
      被告二人若非本身即有從事販賣海洛因及安非他命之事實，豈有可能甘冒受販
      賣毒品重刑追訴風險而相互搭載並攜帶海洛因及安非他命貿然與證人見面之理
      ！綜合上情以觀，堪認證人甲○○嗣於本院調查時所為之較有利於被告之證述
      係基於人性之弱點所為迴護被告之飾詞，不足採信。
（五）又海洛因及安非他命均物稀價昂，取得不易，且近年來毒品危害社會日益嚴重
      ，治安機關對查緝非法販賣及非法施用毒品等工作，無不嚴加執行，各傳播媒
      體對政府大力掃毒之決心亦再三報導，非法販賣海洛因及安非他命者極易因購
      買者供出來源而被破獲，其風險甚高，設若無利可圖，衡情一般持有海洛因或
      安非他命之人當無甘冒被查緝法辦重刑之危險而無端平價供應他人之理，堪認
      本件被告戊○○及乙○○共謀販入海洛因及安非他命之價格必較販出之價格為
      低而有從中賺取差額利潤圖利之意圖，至為灼然。
（六）綜上所述，被告二人前開所辯均係飾卸之詞，不足採信，事證明確，犯行洵堪
      認定。
二、核被告戊○○及乙○○所為，均係犯毒品危害防制條例第四條第五項、第一項、
    第二項之販賣第一級毒品未遂罪及販賣第二級毒品未遂罪。其等非法持有第一級
    毒品海洛因及第二級毒品安非他命之低度行為，已為其等進而販賣未遂之高度行
    為所吸收，均不復另論。其二人就所犯上開二罪間，均犯意各別，行為互異，均
    應分論併罰。被告二人就前開犯行間有犯意聯絡及行為分擔，均為共同正犯。又
    被告二人已著手於販賣第一級毒品及第二級毒品行為之實施而未遂，為未遂犯，
    爰均依刑法第二十六條前段之規定，按既遂犯之刑度減輕其刑。查被告乙○○有
    如事實欄所示之前科紀錄，有臺灣高等法院被告全國前案紀錄表在卷可佐，其於
    執行完畢後五年以內再犯本件有期徒刑以上之罪，係屬累犯，惟販賣第一級毒品
    罪之法定刑為死刑或無期徒刑，依法不得加重其刑，另就販賣第二級毒品罪部分
    ，除法定刑無期徒刑部分依法不得加重外，法定刑有期徒刑部分並依法加重其刑
    ，並先加後減之。爰審酌被告二人犯罪之動機、目的、手段、所造成危害、及犯
    罪後之態度等一切情狀，分別量處如主文所示之刑，並依被告二人犯罪之性質，
    就所犯販賣第一級毒品未遂罪部分，認均有褫奪公權之必要，爰均併予宣告褫奪
    公權六年，並定其應執行之刑，以資懲儆。扣案海洛因一包（驗餘淨重０．五七
    公克）及甲基安非他命一包（驗餘淨重一．四０公克），均應依毒品危害防制條
    例第十八條第一項前段之規定沒收銷燬之；另行動電話手機（含門號卡）二支，
    為被告二人所有供犯罪所用之物，均併依同條例第十九條第一項諭知沒收。
據上論斷，應依刑事訴訟法第二百九十九條第一項前段，毒品危害防制條例第四條第
一項、第二項、第五項、第十八條第一項前段、第十九條第一項，刑法第十一條前段
、第二十八條、第二十六條前段、第四十七條、第三十七條第二項，判決如主文。
本案經檢察官李宗榮到庭執行職務。
中      華      民      國      九十      年      八    月    三十一    日
                                  臺灣臺南地方法院刑事第二庭
                                          法  官  張  瑛  宗
右正本證明與原本無異。
如不服本判決，應於判決送達後十日內向本院提出上訴狀( 應附繕本 )。
                                          書記官  盧  立  勇
中      華      民      國      九十      年      八    月    三十一    日
附錄法條
毒品危害防制條例第四條
製造、運輸、販賣第一級毒品者，處死刑或無期徒刑；處無期徒刑者，得
併科新台幣一千萬元以下罰金。
製造、運輸、販賣第二級毒品者，處無期徒刑或七年以上有期徒刑，得併
科新台幣七百萬元以下罰金。
製造、運輸、販賣第三級毒品者，處五年以上有期徒刑，得併科新台幣五
百萬元以下罰金。
製造、運輸、販賣專供製造或施用毒品之器具者，處一年以上七年以下有
期徒刑，得併科新台幣一百萬元以下罰金。
前四項之未遂犯罰之。
毒品危害防制條例第十八條第一項前段
查獲之毒品及專供製造或施用毒品之器具，不問屬於犯人與否，均沒收銷
燬之。


司法院資訊處製作；財團法人民間司法改革基金會備份。
